【裁判字號】    99,上易,1218
【裁判日期】    990721
【裁判案由】    誣告
【裁判全文】
臺灣高等法院刑事判決                99年度上易字第1218號
上  訴  人  臺灣臺北地方法院檢察署檢察官
被      告  甲○○
選任辯護人  徐揆智  律師
            林幸慧  律師
上列上訴人因被告誣告案件，不服臺灣臺北地方法院99年度易字
第912號，中華民國99年5月10日第一審判決（起訴案號：臺灣臺
北地方法院檢察署99年度偵字第1563號），提起上訴，本院判決
如下：
    主  文
上訴駁回。                                                                
    事實及理由                                                            
一、本案經本院審理結果，認第一審以被告甲○○犯刑法第171
    條第1項之未指定犯人，而向該管公務員誣告罪，判處有期
    徒刑7月。緩刑2年，緩刑期間付保護管束，並應每月至少前
    往公立醫院接受精神治療壹次，直至症狀緩解為止；且應向
    指定之公益團體、地方自治團體或社區提供120小時(原判決
    誤植為壹佰貳佰小時，已於民國99年7月12日裁定更正為壹
    佰貳拾小時)之義務勞務，認事用法及量刑均無不當，應予
    維持，並引用第一審判決書記載之事實、證據及理由（如附
    件）。
二、公訴人上訴意旨略以：被告甲○○為研究所畢業，且有工作
    經驗，學歷智識與社會經驗俱豐，明知國家司法資源之公正
    性與有限性，不容人民僅為一己之私而任意濫用，竟為達與
    男友徐偉良分手之私欲目的，而未指定犯人，向員警誣指伊
    於民國98年11月14、15日間，在臺北市捷運公館站附近之自
    來水園區公共場所內遭不詳人士擄走囚禁並性侵害之情事，
    致國家司法機關與社會機構為保全證據，自被告基於玩弄司
    法之心而向員警誣告之時起，即經下列程序緊急投入大量人
    力、物力為被告所虛構之犯罪進行下列無謂之偵查行為，嚴
    重耗損國家原即有限之司法及社會資源：警方於98年11月
    16日凌晨1時45分接獲報案後，即封鎖犯罪現場，開啟性侵
    害案件通報流程，由員警及社工陪同被告前往臺北市婦幼醫
    院進行驗傷診斷、採集證物，並將被告之尿液、血液及採集
    物等樣本分別送至臺北市榮民總醫院臨床毒物科、內政部警
    政署刑事警察局為毒物檢驗及DNA鑑定。警方於98年11月
    16日凌晨1時45分、同年月18日晚間9時20 分、同年月22日
    晚間10時45分陸續為被告製作3次警詢筆錄，並於同年月22
    日晚間7時48分前往被告位於臺北市○○區○○路4段74巷4
    弄4號住處實施訪查。為釐清相關案情，警方分別於98年
    11月18日晚間10時18分、同年月22日晚間9時30分通知證人
    徐瑋良、於98年12月1日晚間9時30分通知證人楊孟樺至警局
    製作警詢筆錄。警方為確認被告所指現場情形，而前往臺
    北市捷運公館站附近進行實地勘查，拍攝被告所指案發時地
    行經路線及逃離後發現行蹤處照片15張、被告所指遭囚禁處
    及逃離處照片8張，且於98年11月15日、16日、20日分別查
    訪附近居民共6位，並製作現場勘察報告及現場勘察相片簿
    。調閱被告所使用之行動電話門號通聯紀錄、活動區域分
    析表、通訊監察分析表，及被告上開住處巷口之監視器畫面
    ，進行分析對照。犯罪情節已非輕微。又原審判決以被告疑
    似罹患恐慌症、精神官能性憂鬱症、失眠症等疾病，致一時
    失慮觸犯本罪為由，而宣告有期徒刑7月，緩刑2年，並應接
    受精神治療，及提供120小時之義務勞務。惟觀諸被告於接
    受警方製作筆錄之過程中，至少已受警方當面告知2次「提
    供不實陳述係違法行為」之提醒（98年11月18日、22日警詢
    筆錄參照），且警方亦曾多次向被告確認報案情節與事證不
    符之處，被告實有數次機會得以向警方澄清事實，以減少無
    謂偵查成本之支出，然被告均未能勇於認錯，反而一再堅持
    所誣指之被害情節確實存在，質疑與指訴內容不符之各項證
    據，更稱欲對不存在之加害者提出告訴云云，遲至同年12月
    17日，製作警詢筆錄時，始承認誣告犯行。被告上揭犯行，
    已致司法機構及社福機構徒費逾一個月之人力、物力資源，
    實難認被告僅係「一時失慮，致罹刑典」。再者，被告復於
    98年11月21日多次傳送伊再度遭押走之簡訊予徐瑋良，製造
    二度被害之氛圍，以遂行其與徐瑋良分手之目的，事後又矢
    口否認曾傳送上開簡訊等節，足徵被告為達其一己之私，全
    然無視國家公權力之存在及司法、社會資源之公正性與可貴
    性，恣意玩弄司法，顯然毫無悔意，未見被告存有歷此教訓
    即知所警惕之悔悟心，是如不予執行刑罰，僅命被告提供義
    務勞務，甚而為緩刑之宣告，顯然不足以收儆惕之效，更有
    違反罪責相當比例原則之嫌，且難以回復國家司法權不容任
    意濫用及踐踏之尊嚴，從而原審僅量處有期徒刑7月，並為
    緩刑之宣告，顯然過輕而違反罪責相當原則等語。
三、按緩刑之宣告，本質上無異恩赦，雖具消滅刑罰權效果，惟
    立法意旨乃在藉由刑之執行猶豫，給予被告自新之機會，以
    避免短期自由刑之流弊（未及發揮刑罰執行效果，然受刑人
    已感染其他惡習，失輕犯者遷善機會），是否宣告緩刑，屬
    實體法上賦予法院得為自由裁量之事項，自應就行為人是否
    適具緩刑情狀，於裁判時本於一般法律原則綜合裁量。而原
    審判決已詳為說明本件刑罰暫不執行之理由，且被告亦須於
    緩刑期間內提供120小時之義務勞務，此適足以彌補其所損
    耗損國家司法及社會資源罪責。蓋考量本件果令被告入監執
    行，於其惡性不深情形下，可能另染惡習，將無法達到刑罰
    所蘊含教育之目的。另觀之我國刑法採刑罰與保安處分雙軌
    制度，在刑罰之外，特設保安處分專章（第12章），對於具
    有犯罪危險性者施以矯正、教育、治療等適當處分，以防止
    其再犯而危害社會安全。是以在被告緩刑期內，其是否已自
    我約制而洗心革面，自須予以觀察，尤其對於因生理或心理
    最需要加以輔導犯罪行為人，應於緩刑期間加以管束。故刑
    法第93條第1項第2款已明定執行刑法第74條第2項第5款至第
    8 款所定緩刑條件者，應於緩刑期間付保護管束之宣告，乃
    採義務宣告主義，使此類犯罪情節輕微之犯罪行為人在緩刑
    期間，接受觀護人安排之相關輔導課程，課以習得正確之關
    念及自我管束能力，以促其再社會化。保護管束雖為刑法保
    安處分之一種，其執行類皆由觀護人督促受保護管束人之品
    性、生活習慣，以避免其再犯，是以本件原審判決亦另宣告
    被告應於緩刑期間付保護管束，此亦足達防再犯之機能。從
    而，原判決並無違誤，檢察官上訴意旨指摘原審量刑過輕緩
    刑宣告不當，為無理由，應予駁回。
四、據上論結，應依刑事訴訟法第373條、第368條，判決如主文
    。
本案經檢察官何明楨到庭執行職務。
中    華    民    國    99    年    7     月    21    日
                  刑事第二十二庭審判長法  官  郭雅美
                                      法  官  李麗珠
                                      法  官  洪于智
以上正本證明與原本無異。
不得上訴。
                                      書記官  強梅芳
中    華    民    國    99    年    7     月    22    日

司法院資訊處製作；財團法人民間司法改革基金會備份。
